臺灣桃園地方法院民事裁定
111年度消債清字第74號
聲  請  人  
即  債務人  吳建東即吳福謹

代  理  人  胡宗典法扶律師
上列債務人因消費者債務清理條例清算事件，本院裁定如下：
    主  文
債務人吳建東即吳福謹自民國111年6月29日下午5時起開始清算
程序。
命司法事務官進行本件清算程序。
    理  由
一、按更生方案未依消費者債務清理條例（下稱消債條例）第59
    條、第60條規定可決時，除有第12條、第64條規定情形外，
    法院應以裁定開始清算程序，此觀消債條例第61條之規定即
    明。又按債務人有薪資、執行業務所得或其它固定收入，依
    其收入及財產狀況，可認更生方案之條件已盡力清償者，法
    院應以裁定認可更生方案，消債條例第64條第1項前段另有
    明文，可知若更生方案之條件屬未盡力清償者，法院自不得
    依此規定裁定認可甚明。末按法院開始清算程序之裁定，應
    載明其年、月、日、時，並即時發生效力；法院裁定開始更
    生或清算程序後，得命司法事務官進行清算程序，消債條例
    第83條第1項、第16條第1項前段分別定有明文。
二、本件債務人前經本院以110年度消債更字第103號民事裁定其
    自民國110年5月31日下午5時起開始更生程序，並命司法事
    務官進行本件更生程序，嗣由本院司法事務官以110年度司
    執消債更字第126號受理在案。而債務人於110年9月3日提出
    分72期，每月為1期，每期還款新臺幣（下同）6,000元，總
    清償金額為43萬2,000元，清償比例為6.7%之更生方案（見
    本院110年度司執消債更字第126號卷第166、167頁，下稱執
    行卷），經本院司法事務官依消債條例第60條第1項規定，
    定期命債權人以書面確答是否同意聲請人提出之上開更生方
    案，惟未能依消債條例第59條、第60條規定，獲得債權人會
    議可決等事實，業經本院職權調閱上開卷宗查明屬實。則依
    首揭消債條例之規定及說明，本院自應審酌債務人是否具有
    消債條例第12條、第64條之事由存在後，再為是否應以裁定
    開始清算程序，此先敘明。
三、經查：
　　㈠債務人陳報其於裁定開始更生時，名下除有2份保單以外，
      無其他財產，有全國財產稅總歸戶財產查詢清單、中華民
      國人壽保險商業同業公會保險業通報作業資訊系統資料查
      詢結果表在卷足參（見本院109年度消債調字第613號卷第
      22頁、執行卷第169頁），並經本院依職權查詢債務人之
      稅務電子閘門財產所得調件明細表確認無誤（見執行卷第
      215頁）。復經本院依職權函詢富邦人壽保險股份有限公
      司上開保單之解約金額為何，該公司回覆以債務人已無有
      效保單存在，有前開陳報狀在卷可考（見執行卷第226頁
      ），故債務人名下已無財產，足堪認定。而按債務人之財
      產無清算價值者，以其於更生方案履行期間可處分所得總
      額，扣除自己及依法應受其扶養者所必要生活費用之餘額
      ，於五分之四已用於清償者，法院應視為債務人已盡力清
      償，消債條例第64條之1定有明文。從而，本件更生方案
      之總清償數額，需高於債務人於更生方案履行期間之可處
      分所得總額扣除自己及依法應受其扶養者所必要生活費用
      後之餘額之4/5，法院方得為認可。
　　㈡又債務人陳報其現任職於鴻佰科技股份有限公司（下稱鴻
      佰公司）擔任作業員，每月平均薪資約3萬8,561元，業據
      提出存簿影本為憑（見本院110年度消債更字第103號卷第
      36至42頁、執行卷第170頁），惟經本院依職權函請鴻佰
      公司陳報債務人之完整薪資明細，業據鴻佰公司函覆債務
      人109年7月至110年11月，包含年終、三節獎金及育兒、
      伙食津貼之完整薪資明細在卷（見執行卷第225頁），而
      依其上所載，債務人109年7月至110年1月扣除勞健保費用
      之薪資總額為98萬5,164元，加計年終及三節獎金每年共4
      萬0,450元，其平均每月收入應以6萬1,320元列計（計算
      式：98萬5,164元÷17個月＋4萬0,450元÷12個月＝6萬1,320
      元，元以下不計）；而本院110年度消債更字第103號更生
      裁定係審認債務人開始更生程序後，每月必要支出為2萬3
      ,505元（見執行卷第5頁）。是以，本件債務人更生方案
      履行期間可處分所得總額扣除其必要生活費用後之餘額為
      272萬2,680元（計算式：6萬1,320元×72個月－2萬3,505元
      ×72個月＝272萬2,680元），惟債務人經本院司法事務官通
      知應修正更生方案後，仍於111年2月7日、同年月24日具
      狀表示其考量現實生活因素，已主觀上自認其屬盡力清償
      等語（見執行卷第232、224頁）。是本件更生方案之總清
      償金額既僅為43萬2,000元，顯未達上開餘額之4/5即217
      萬8,144元（計算式：272萬2,680元×4/5＝217萬8,144元）
      ，揆諸上揭法律規定，自難認本件更生方案已達盡力清償
      之標準，本院自不得以裁定認可更生方案。
　　㈢又本院司法事務官復已依消債條例第61條第2項規定，於11
      1年2月16日函請債務人及各債權人就更生程序轉入清算程
      序表示意見，除債權人遠東國際商業銀行股份有限公司、
      中國信託商業銀行股份有限公司、日盛國際商業銀行股份
      有限公司具狀表示不同意外，其餘債權人及債務人均未表
      示反對之意見，併此敘明。
四、綜上所述，本件債務人所提之更生方案未能依消債條例第59
    條、第60條之規定可決，復難依同條例第64條第1項規定予
    以認可，揆諸首揭法律規定，本院自應以裁定開始清算程序
    ，並命司法事務官進行本件清算程序。
五、末以本院雖裁定准許開始清算程序，俾使債務人得以重建經
    濟生活，惟本裁定不生免責效力，債務人所負債務並非當然
    免除，仍應由本院斟酌消債條例第132條至第135條等規定，
    決定是否准予免責，如本院最終未准債務人免責，債務人就
    其所負債務仍應負清償之責，附此敘明。
六、爰裁定如主文。　　　
中　　華　　民　　國　　111 　年　　6 　　月　　29　　日
                  民事第二庭    法　官　張震武
以上正本係照原本作成。　　　　　　　　　
本件裁定不得抗告。 
本裁定業已於民國111年6月29日下午5時公告。
中　　華　　民　　國　　111 　年　　6 　　月　　29　　日
                                 書記官  陳𥴡濤